【裁判字號】    95,台上,2468
【裁判日期】    951109
【裁判案由】    損害賠償
【裁判全文】
最高法院民事判決            九十五年度台上字第二四六八號
上  訴  人  甲○○
訴訟代理人  曾信嘉律師
上  訴  人  元鴻應用材料股份有限公司
法定代理人  乙○○
訴訟代理人  陳在源律師
上列當事人間請求損害賠償事件，兩造對於中華民國九十四年七
月二十七日台灣高等法院台中分院第二審判決（九十四年度勞上
字第三號），分別提起上訴或一部上訴，本院判決如下：
    主  文
原判決關於駁回上訴人甲○○之訴及附帶上訴中計新台幣五十二
萬五千二百三十二元本息暨該訴訟費用部分廢棄。
前項廢棄部分，上訴人元鴻應用材料股份有限公司應再給付上訴
人甲○○新台幣五十二萬五千二百三十二元及自民國九十二年四
月十二日起至清償日止按年息百分之五計算之利息。
上訴人甲○○其餘上訴及上訴人元鴻應用材料股份有限公司之上
訴均駁回。
第三審訴訟費用，關於駁回上訴部分，由上訴人各自負擔。關於
廢棄部分之第一、二、三審訴訟費用均由上訴人元鴻應用材料股
份有限公司負擔。
    理  由
本件上訴人甲○○起訴主張：伊受僱於對造上訴人元鴻應用材料
股份有限公司（下稱元鴻公司），於民國九十年二月九日操作球
磨機（下稱系爭機器），為清除卡料時，衣袖遭捲入致右前臂、
右腕及右手受傷害，醫療後經勞工保險局核定殘廢程度為七級。
爰基於侵權行為法律關係及勞動基準法之規定，求為命元鴻公司
賠償新台幣（下同）四百七十萬七千五百零八元及自訴狀繕本送
達翌日（九十二年四月十二日）起加計法定遲延利息之判決（甲
○○原請求元鴻公司賠償六百八十四萬六千零九十八元本息。第
一審判命元鴻公司給付三百三十萬九千零九十六元本息，兩造各
就其不利部分聲明不服。原審將第一審命元鴻公司給付超過二百
七十七萬八千一百零一元本息部分廢棄，改判駁回甲○○該部分
之訴及其附帶上訴，並駁回元鴻公司之其餘上訴。元鴻公司就其
不利部分即二百七十七萬八千一百零一元本息之判決提起上訴，
甲○○則僅就其受敗訴判決中之一百九十二萬九千四百零七元本
息部分提起上訴，故本院審理範圍合計為上述之四百七十萬七千
五百零八元本息）。
上訴人元鴻公司則以：甲○○原任職伊大甲幼獅二廠（下稱二廠
）之代組長，屬於管理階層，不應操作現場機器。其於九十年二
月九日擅自開啟螺旋輸送器密閉蓋，違反操作注意事項及操作標
準，以右手伸入轉動中之螺旋輸送器清除卡料，導致右手殘廢，
應自負過失責任，伊並無違反勞工法令情事，即無賠償責任可言
。又螺旋輸送器非屬勞工安全衛生法令中所稱之研磨機或研磨輪
，應無勞工安全衛生設施規則第四十一條及機械器具防護標準第
七十條等規定之適用。甲○○訴請伊賠償，為無理由等語，資為
抗辯。
原審將第一審命元鴻公司給付三百三十萬九千零九十六元本息中
超過二百七十七萬八千一百零一元本息部分廢棄，改判駁回甲○
○該部分之訴及其對第一審判決其敗訴部分之附帶上訴，並駁回
元鴻公司之其餘上訴，係以：甲○○於事故發生時固擔任元鴻公
司之二廠代理組長職，惟其工作尚包括向新進人員說明操作廠內
機器設備，及於人手不足之際親自操作機器等職務，其於操作屬
球磨機一部分之螺旋輸送器之卡料清除工作時受傷，自屬職業傷
害。而系爭機器之出料滾軸，原本採密閉式設計，因曾發生不能
轉動之情形，經元鴻公司修改成可掀蓋之開放式，致甲○○於清
除該球磨機螺旋輸送器上之卡料時，因衣袖捲入而受傷害，可見
元鴻公司修改機械器具，使機器設備不符防護標準，對勞工（甲
○○）之操作工作產生危險，復未使勞工確實著用適當之衣帽以
避免危險，更未設置緊急制動裝置，已違反勞工安全衛生法第五
條之規定，依民法第一百八十四條第二項規定，推定為有過失，
應就甲○○因系爭事故造成右前臂、右腕及右手達七級殘廢之損
害，負侵權行為損害賠償責任，並依勞動基準法第五十九條規定
，負職業災害補償之責任。其中關於職業災害補償金部分，經核
甲○○請求之住院費用九千九百九十九元、門診費用一萬八千一
百八十七元、九十年二月九日起至九十一年五月二十八日止共四
百四十三天之醫療期間工資補償四十九萬七千零四十六元，以及
殘廢補償金八十七萬三千一百三十八元，合計一百三十九萬八千
四百十二元本息，均有理由，應予准許，且無過失相抵原則之適
用。至於看護費部分，因甲○○並未請求，自不應計入。又關於
侵權行為之損害賠償部分，元鴻公司雖於甲○○受傷後，仍願意
繼續提供工作，但甲○○受此嚴重傷害，已無意在該公司工作，
以免引起傷痛，此項自由選擇職業之意願，應予尊重，元鴻公司
即應就甲○○所受自九十一年八月一日起至其六十歲退休止，按
其年收入四十七萬六千二百八十元、減少勞動能力百分之六八．
二一，再依霍夫曼氏法計算扣除中間利息，所減少之勞動能力損
害六百六十七萬七千三百三十八元負賠償責任。另斟酌兩造之身
分、地位、學歷、財力、甲○○所受精神上之痛苦等情狀，認甲
○○請求之精神慰撫金於八十萬元範圍內為適當，總計其得依侵
權行為法律關係請求之金額原為七百四十七萬七千三百三十八元
。惟甲○○為圖方便，未依作業程序，即開動螺旋輸送器伸入右
手清除殘料之動作，乃欠缺注意而有過失，經審酌兩造就系爭事
故發生之過失程度，認元鴻公司應負百分之七十、甲○○負百分
之三十之過失責任，據以減輕元鴻公司之賠償金額。依此核計，
甲○○本於侵權行為法律關係所得請求之損害賠償總額應扣減為
五百二十三萬四千一百三十七元。再依勞動基準法第六十條規定
，扣除上開職業災害補償金一百三十九萬八千四百十二元後，其
得請求之金額為三百八十三萬五千七百二十五元。此外，甲○○
就已受領資遣費、預告工資、薪資補償、看護費用、南山人壽保
險公司保險金、勞保給付、勞保薪資補償及慰問金等共計二百四
十五萬六千零三十六元既不爭執，且同意由賠償額中扣除，自應
予以扣除。從而，甲○○之請求於二百七十七萬八千一百零一元
本息（〔0000000+（0000000-0000000-0000006）〕= 0000000）
範圍內，為有理由，逾此部分，不應准許云云，為其論斷之基礎
。
關於廢棄改判部分（即命元鴻公司再給付甲○○五十二萬五千二
百三十二元及自九十二年四月十二日起加計法定遲延利息部分）
：
按勞動基準法第六十條固規定雇主依前條（第五十九條）規定給
付之補償金額，得抵充就同一事故所生損害之賠償金額。然其立
法目的，在於避免勞工為重複請求。倘無重複請求之情形，依法
即不得抵充之。查上訴人甲○○依勞動基準法第五十九條規定，
請求補償住院費九千九百九十九元、門診費一萬八千一百八十七
元部分，並未依侵權行為法律關係，重複訴請元鴻公司賠償；其
請求自九十年二月九日起至九十一年五月二十八日止之工資補償
四十九萬七千零四十六元，亦與其依侵權行為法律關係請求自九
十一年八月一日起賠償減少勞動能力之損害部分，無重複請求情
事。原審不察，遽將上開原應准予補償之住院費、門診費、工資
補償費合計五十二萬五千二百三十二元，由元鴻公司應付之侵權
行為損害賠償額中扣除，自有未合。上訴人甲○○提起上訴，請
求廢棄關此部分之原判決，為有理由。應由本院將原判決此部分
廢棄，並基於原審認定之事實，改判元鴻公司再給付甲○○上開
金額及自訴狀繕本送達翌日（九十二年四月十二日）起加計之法
定遲延利息。
關於駁回甲○○其餘上訴（即看護費暨過失相抵之認定，合計一
百四十萬四千一百七十五元本息）及元鴻公司之上訴（二百七十
七萬八千一百零一元）部分：
查上訴人甲○○於九十二年四月一日提起本件訴訟，乃至於九十
三年二月二日減縮其請求金額時，均未請求對造元鴻公司賠償看
護費用（一審卷第一宗，一三頁、第二宗，八四頁），第一審猶
判命元鴻公司給付看護費十二萬六千七百二十元本息，即有訴外
裁判之違誤。原審因而否定甲○○此部分之請求，於法即無不合
。其他部分，兩造各就原審採證、認事之職權行使所認定雙方對
於系爭事故發生應負之過失責任比例，元鴻公司應賠償甲○○減
少勞動能力之損害及精神慰撫金等情，分別指摘於其不利部分之
原判決為不當，求予廢棄，均非有理由。
據上論結，本件上訴人甲○○之上訴為一部有理由，一部無理由
，上訴人元鴻公司之上訴為無理由。依民事訴訟法第四百七十七
條第一項、第四百七十八條第一項第一款、第四百八十一條、第
四百四十九條第一項、第七十八條，判決如主文。
中    華    民    國  九十五  年   十一   月    九    日
                      最高法院民事第四庭
                          審判長法官  蘇  茂  秋
                                法官  陳  碧  玉
                                法官  王  仁  貴
                                法官  劉  靜  嫻
                                法官  李  寶  堂
      本件正本證明與原本無異
                                      書  記  官
中    華    民    國  九十五  年   十一   月  二十七  日
                                                      v


司法院資訊處製作；財團法人民間司法改革基金會備份。
